臺灣高等法院刑事裁定　　　　　　　　100年度聲字第1682號
聲　請　人
即　被　告　劉志忠
選任辯護人　張景源律師
上列被告因犯強盜等案件（九十九年度上更(一)字第三九九號）
，聲請具保停止羈押，本院裁定如下：
    主  文
聲請駁回。
    理  由
一、本件被告劉志忠因涉犯加重強盜等罪，前經本院認為犯罪嫌
    疑重大，所犯加重強盜罪係最輕本刑五年以上有期徒刑之罪
    ，亦經原審判處重刑在案，有刑事訴訟法第一百零一條第一
    項第一款、第三款情形，非予羈押，顯難進行審判、執行，
    於民國自民國九十九年九月七日執行羈押，並經延長羈押。
二、聲請意旨略以：本案自案發以來，被告劉志忠被羈押迄今已
    歷二年又近四個月之久，本案被告劉志忠涉案證據不足且瑕
    疵重重，應不足使一般人相信被告劉志忠之犯行，而在程序
    面，本案證據已調查完畢，鈞院即將於民國一百年六月十五
    日行審理辯論程序，被告劉志忠已不致有串證之虞，且被告
    劉志忠有固住居所（新北市○○區○○街三十六巷四十之四
    號），不虞逃亡，為此特具狀聲請請止羈押，請鈞院基於人
    權保障之考量，惠准所請云云。
三、惟按被告經法官訊問後，認為犯罪嫌疑重大，而有下列情形
    之一，非予羈押，顯難進行追訴、審判或執行者，得羈押之
    ︰（一）逃亡或有事實足認為有逃亡之虞者。（二）有事實
    足認為有湮滅、偽造、變造證據或勾串共犯或證人之虞者。
    （三）所犯為死刑、無期徒刑或最輕本刑為五年以上有期徒
    刑之罪者，刑事訴訟法第一百零一條第一項定有明文。又按
    羈押被告之目的，在於確保訴訟程式之進行、確保證據之存
    在、真實及確保刑罰之執行，而被告有無羈押之必要，及羈
    押後其原因是否仍然存在，有無繼續羈押之必要，應否延長
    羈押，均屬事實認定之問題，法院有依法認定裁量之職權，
    自得就具體個案情節予以斟酌決定，如就客觀情事觀察，法
    院許可羈押之裁定在目的與手段間之衡量並無明顯違反比例
    原則情形，即無違法或不當可言，且關於羈押原因之判斷，
    尚不適用訴訟上之嚴格證明原則，而應適用自由證明程式。
    次按次按羈押之目的，除在於確保刑事偵查、審判程序之完
    成外，另亦有刑事執行保全之目的（詳最高法院九十八年度
    台抗字第四０五號裁定參照）。
四、經查：
（一）司法院釋字第六六五號解釋認刑事訴訟法第一百零一條第
      一項第三款規定，於被告犯該款規定之罪，犯罪嫌疑重大
      ，且有相當理由認為有逃亡、湮滅、偽造、變造證據或勾
      串共犯或證人之虞，非予羈押，顯難進行追訴、審判或執
      行者，得羈押之。於此範圍內，該條款規定符合憲法第二
      十三條之比例原則，與憲法第八條保障人民身體自由及第
      十六條保障人民訴訟權之意旨，尚無牴觸，惟倘單以犯重
      罪作為羈押要件，除可能背離羈押應係不得已之最後手段
      性外，對被告武器平等與充分防禦權行使之限制，亦有違
      背比例原則之虞，更因無異刑罰之預先執行，違背無罪推
      定原則所禁止對未經判決有罪確定之被告執行刑罰，及禁
      止僅憑犯罪嫌疑就施予被告類似刑罰措施之精神。考諸上
      揭第三款規定之法理，實係因被告所犯為死刑、無期徒刑
      或最輕本刑為五年以上有期徒刑之罪，可以預期將受重刑
      宣判，其為規避刑罰執行而妨礙追訴、審判程序進行之可
      能性增加，國家刑罰權有難以實現之危險，是為防免其實
      際發生，在此維持重大之社會秩序及增進重大公共利益限
      度內（憲法第二十三條），乃具有正當性。從而，基於憲
      法保障人民身體自由之意旨，被告犯上開重罪條款且嫌疑
      重大者，仍應有相當理由認為其有逃亡、湮滅、偽造、變
      造證據或勾串共犯或證人等之虞，法院斟酌命該被告具保
      、責付或限制住居等侵害較小之手段，均不足以確保追訴
      、審判或執行程序之順利進行，此際予以羈押，方堪稱係
      屬維持刑事司法權有效行使之最後必要手段。旨揭大法官
      會議之解釋文已經指明刑事訴訟法第一百零一條第一項第
      三款之羈押事由，必須具備有「相當理由」之要件，始符
      合憲法規範之要求。大法官理由既謂「相當理由」，即與
      同條項第一款、第二款法律條文所規定之「有事實足認有
      ．．．之虞」之要件有所不同。兩者之區別，可以顯現在
      所要求證明度高低的差異上，亦即刑事訴訟法第一百零一
      條第一款、第二款之羈押事由，必須國家機關所提出被告
      有逃亡、滅證之虞的具體事實，經綜合評估個案有利及不
      利被告的一切事證後，能達到明白有力（clear and conv
      incing）之證明度，但在第三款情形相關事證不用證明至
      明白有力的證明度，而只要綜合個案具體情況，可堪認定
      被告逃亡滅證的可能性高於不逃亡滅證的可能性即可，或
      稱為優勢之證明。亦即「重罪常伴有逃亡、滅證之高度可
      能，係趨吉避凶、脫免刑責、不甘受罰之基本人性，倘一
      般正常之人，依其合理判斷，可認為該犯重罪嫌疑具有逃
      亡或滅證之相當或然率存在，即已該當『相當理由』之認
      定標準，不以達到充分可信或確定程度為必要。以量化為
      諭，若依客觀、正常之社會通念，認為其人已有超過百分
      之五十之逃亡、滅證可能性者，當可認為具有相當理由認
      為其有逃亡、滅證之虞」（詳最高法院九十八年度台抗字
      第六六八號裁定意旨參照）。
（二）本件被告劉志忠所犯共同攜帶兇器強盜罪，係法定本刑五
      年以上有期徒刑之罪，又被告劉志忠所犯之前述共同攜帶
      兇器強盜罪，除經臺灣桃園地方法院於九十八年十一月二
      十日以九十八年度訴字第六五九號判決判處被告劉志忠有
      期徒刑七年二月，共四罪，並定其與另外所犯之竊盜罪應
      執行有期徒刑十五年六月，且經本院於九十九年五月二十
      七日以九十九年上訴字第二０八號判決，判處被告劉志忠
      應執行有期徒刑十五年六月，又本案被告劉志忠涉犯前述
      共同攜帶兇器強盜罪，除據共犯即被告陳永福多次於偵查
      、原審審理時及本院審理中多次結證在卷，被告劉志忠亦
      坦承曾前往被害人江麗芳所開設之泰國商店，且曾收受被
      告陳永福所交付經強盜所得之電話卡，足見被告劉志忠犯
      罪嫌疑重大，參酌重罪常伴有逃亡、滅證之高度可能，係
      趨吉避凶、脫免刑責、不甘受罰之基本人性，綜合本案具
      體情況，堪認定被告劉志忠逃亡的可能性高於不逃亡的可
      能性，是本件被告劉志忠顯具備刑事訴訟法第一百零一條
      第一項第一款、第三款之羈押原因。
（三）至被告劉志忠所提出因本案即將於民國一百年六月十五日
      行審理辯論程序，證據均已調查完畢，被告劉志忠已不致
      於有串證之虞，且被告劉志忠有固定住居所云云，惟前揭
      理由，核非刑事訴訟法第一百十四條所規定如經具保聲請
      停止羈押不得駁回之情事，況本院羈押之原因並非刑事訴
      訟法第一百零一條第一項第二款所定有串證之虞而將被告
      劉志忠羈押，另羈押之目的，復有保全將來之執行，故本
      案為保全審理及執行，被告劉志忠自有繼續羈押之必要，
      本件被告劉志忠羈押之原因仍未消滅，且仍有羈押之必要
      ，自無從以此准予具保停止羈押。本院審酌被告所涉各項
      情節，其羈押原因尚未消滅，所請聲請具保停止羈押，尚
      難准許，應予駁回。
中    華    民    國   100    年    6     月    9     日
                  刑事第十八庭審判長法  官  吳鴻章
                                    法  官  林銓正
                                    法  官  曾淑華
以上正本證明與原本無異。
如不服本裁定，應於裁定送達後5日內向本院提出抗告狀。
                                    書記官  王增華
中    華    民    國   100    年    6     月    10    日